【裁判字號】    90,交聲,336
【裁判日期】    900801
【裁判案由】    違反道路交通管理處罰條例聲明異議
【裁判全文】
臺灣臺北地方法院交通事件裁定            九十年度交聲字第三三六號
    異議人即
    受處分人  甲○○
右列受處分人因違反道路交通管理處罰條例案件，對於台北市交通事件裁決所中華民
國九十年四月十日所為之處分（原處分案號：北市裁三字第駕裁二二－ＡＢＵ四四七
七七九號），聲明異議，本院裁定如左：
    主      文
異議駁回。
    理      由
一、按汽車駕駛人，行經有燈光號誌管制之交岔路口闖紅燈者，處六百元以上一千二
    百元以下罰鍰（即新台幣【下同】一千八百元以上三千六百元以下），行為時道
    路交通管理處罰條例第五十三條定有明文，且汽車駕駛人駕駛汽車違反道路交通
    管理處罰條例第五十三條規定者，除應依該條所規定之罰鍰處罰外，並予記違規
    點數三點，同條例第六十三條第一項第三款亦定有明文。末交通違規事件裁罰案
    件，性質上屬於交通行政主管機關本於職權就公法上具體事件所為之決定而對外
    直接發生法律效果之單方行政行為，參酌行政法院五十六年度判字第八一號判例
    意旨「本件原告行為時尚在舊所得稅法施行期間，實體上固應適用舊法，但被告
    官署稽徵程序係開始於現行所得稅法令公佈施行以後，程序上即應適用新法」，
    本件道路交通管理處罰條例雖於民國九十年一月十七日公佈修正，於同年六月一
    日適用，然無比較新舊法之問題。
二、本件受處分人即異議人甲○○於九十年二月十七日上午十時二十五分許，騎乘車
    號ＤＰＶ－三九二號輕型機車，沿台北市○○路一之二號道路由南往北方向行駛
    ，途經台北市○○路一之二號、仁愛路四段設有燈光號誌管制之交岔路口，欲左
    轉仁愛路四段，明知其行進方向為禁止通行之圓形紅燈，竟闖紅燈左轉行駛，為
    台北市政府警察局信義分局交通分隊警員乙○○當場攔停，並以受處分人有違反
    行為時道路交通管理處罰條例第五十三條規定之行為掣單舉發，嗣因受處分人拒
    絕簽收警員開立之舉發違反道路交通管理事件通知單，經警員在舉發通知單上載
    明受處分人拒絕簽收之事由後，依行為時違反道路交通管理事件統一裁罰標準及
    處理細則第十一條第一項第一款規定，視為受處分人已經收受該通知單。嗣受處
    分人於應到案日期前申訴，原處分機關函請舉發機關調查結果，仍認受處分人有
    上開違規行為，依行為時道路交通管理處罰條例第五十三條及同條例第六十三條
    第一項第三款之規定，於九十年四月十日從輕裁處受處分人罰鍰新台幣一千八百
    元，並予記違規點數三點。
三、訊據受處分人固不否認有於右開時間騎乘右開機車行經該地為警攔停之事實，惟
    矢口否認有任何違反道路交通管理處罰條例之行為，辯稱：伊違規當時等紅燈，
    前後約二至三分鐘，確定綠燈才起步，有其他車輛與伊一起開出，警察站的地方
    根本不能看到紅綠燈，且經伊申訴後，舉發機關改變說詞為遇紅燈不停，前後說
    詞反覆，又從開單到申訴期間，開單違規時間、地點、填單日期均錯誤，申訴回
    函亦有伊駕駛自用小客車及車號錯誤情形，如不是心虛冤枉，何以單據都有筆誤
    云云，然查：證人舉發警員乙○○到庭證稱：我在市議會前面（基隆路一之二號
    道路）執行勤務，因為那個道路是Ｌ型，每部車子經過那邊一定要左轉仁愛路，
    我站在市議會前面的紅綠燈，我看到現場圖編號一的紅綠燈是紅燈，當初叫她出
    示證件，她不願意，我跟她講一講，她才出示駕行照，我正開單時，她就動手搶
    回她的駕行照，我先勸導她，請求隊上支援，隊友還沒有過來，就繼續寫告發單
    ，她開始跟我拉扯證件，我一面跟她拉扯，一面寫她的證件，以致於我沒有辦法
    寫完告發單，且違規時間寫錯了等語，並庭繪現場圖（紅綠燈編號如現場圖所繪
    ）在卷為憑，受處分人當庭先自承：我看到編號三的紅綠燈，復改稱：看到編號
    二的紅綠燈等情，其前後供述不一，受處分人究竟觀看何處之紅綠燈方確定綠燈
    行走，已難確定，在觀看何處紅綠燈無法確定下，又如何能確定係綠燈方行走﹖
    再受處分人亦當庭自承：有搶回駕行照等語，此與證人舉發警員乙○○所證相符
    ，則證人警員乙○○所證可信度極高，再證人警員乙○○為原處分機關所認定受
    處分人有前開違規行為之原證人，其並到庭在本院法官面前以言詞供述本件訴訟
    上之待證事實－即受處分人有右開違規事實，因證人所言詳實，本院由其上開供
    述已得有受處分人確有右開違規行為之心證，且於本件卷存證據資料內並無任何
    積極證據足以證明證人警員乙○○上開供述係屬虛偽，亦無有足以令人顯信乙○
    ○供述為不可採之品性證據或前科證據存在，本院自不得僅以證人為本件開單告
    發受處分人之警員而全盤抹煞其在訴訟上所具有之原證人資格，又交通警察掣單
    舉發違反道路交通管理處罰條例所列之違規事實，本質上為行政處分，係公務員
    基於職務上之權力，依法就特定之具體事件所為之具公法上效果之單方面行政行
    為，基於公務員為公法上行為具有公信力之原則，該行政行為當可被推定為真正
    ，其據以依法處分之事實認定亦為正確無誤。末本件縱或舉發單之違規日期誤繕
    （填單日期亦誤繕），此或因受處分人在舉發警員掣單時，拉扯受處分人之駕行
    照所致，且舉發機關已於九十年二月十九日以台北市政府警察局交通警察大隊違
    反道路交通管理事件通知單更正通知書更正在案，並因受處分人再次申訴，舉發
    機關於九十年三月二十三日以北市警信分交字第九０六０九三六九００號回函將
    右開「輕型機車」誤繕為「自用小客車」（遇紅燈不停，乃屬闖紅燈之行為態樣
    ，並無變更情形），惟亦於九十年四月四日以北市警信分交字第九０六一一三六
    ０００號函更正（然上開函復將車號誤繕為ＤＰＶ－三二九號輕機車），此均有
    上開更正通知書、二次函影本在卷為憑，舉發機關作業容或有疏失，惟均不影響
    受處分人確實於右開時地有違規闖紅燈之行為。從而，本件受處分人空言所辯，
    委無可採。本件事證明確，受處分人之違規行為堪以認定。
四、綜上所述，受處分人確有在右開時地騎乘機車行經有燈光號誌管制之交岔路口闖
    紅燈之行為，而因受處分人於應到案日期前申訴，原處分機關乃依行為時道路交
    通管理處罰條例第五十三條及同條例第六十三條第一項第三款之規定從輕裁處受
    處分人罰鍰一千八百元，並予記違規點數三點，核無違誤，本件受處分人之異議
    為無理由，自應將其異議駁回。
據上論斷，應依道路交通案件處理辦法第十九條，裁定如主文。
中      華      民      國    九十      年      八      月      一      日
                                      臺灣臺北地方法院交通法庭
                                          法  官  李  麗  玲
右正本證明與原本無異。
如不服本裁定，應於裁定送達後五日內向本院提出抗告狀。
                                          書記官  江  虹  儀
中      華      民      國    九十      年     八       月      一      日


司法院資訊處製作；財團法人民間司法改革基金會備份。
